【裁判字號】    91,訴,1360
【裁判日期】    921225
【裁判案由】    返還買賣價金
【裁判全文】
臺灣桃園地方法院民事判決  九十一年度訴字第一三六○號
    原      告  甲○○
    原      告  乙○○
    原      告  丙○○
    訴訟代理人  林亦書律師
    複  代理人  李建賢律師
    被      告  悅揚開發股份有限公司
                        設桃園.
    法定代理人  丁○○  住同右.
    訴訟代理人  鄭崇文律師
右當事人間請求返還買賣價金事件，於民國九十二年十二月十一日辯論終結，本院判
決如左：
    主    文
原告之訴及其假執行之聲請均駁回。
訴訟費用由原告負擔。
    事    實
甲、原告方面：
一、聲明：
（一）被告應給付原告甲○○新台幣（下同）一百一十四萬元，及自附表一所示起息
      日至清償日止，按年息百分之五計算之利息；被告應給付原告乙○○二百二十
      萬元，及自附表二所示起息日至清償日止，按年息百分之五計算之利息；被告
      應給付原告丙○○二百二十萬元，及自附表三所示起息日至清償日止，按年息
      百分之五計算之利息。
（二）願供擔保，請准宣告假執行。
二、陳述：
（一）原告三人前各於民國八十九十月二十七日、九十年十一月十五日、九十年十一
      月十五日與被告簽立房屋預定買賣契約（下稱系爭房屋買賣契約）及土地買賣
      契約（下稱系爭土地買賣契約），原告三人各以七百五十萬元向被告買受坐落
      台北縣鶯歌鎮○○段大湖小段第四六三之一一二、一一三、一一五地號土地（
      下稱系爭基地）及其上被告所興建之房屋（下稱系爭房屋）。原告甲○○、乙○○、丙○○於簽約後各給付被告買賣價金一百一十四萬元、二百二十萬元、
      二百二十萬元，然系爭房屋之建造，除已嚴重遲延兩造於系爭房屋買賣契約第
      九條所訂「自申報開工日起算三百六十個日曆天以前完成主建物附屬建物及使
      用執照規定之必要設施，並以建築主管機關核發使用執照日為完工日」之完工
      期限外，且已逾該契約書末附註「乙方（即被告）同意於簽約後八個月內，讓
      甲方（即原告三人）先行點交並進行裝潢工程」之交屋期限，而原告乙○○、
      丙○○與被告簽立系爭房屋及土地買賣契約時，被告早經開工，故完工期限應
      自被告申報開工日起算一年，而非自簽約日起算，另上開附註部分已取代系爭
      房屋買賣契約第九條規定之定型化條款。又系爭房屋施工品質低劣，牆樑樓板
      處有龜裂及鋼筋外露之情事，且與鄰屋之隔牆間有穿透性之長條空隙，原告於
      得知系爭房屋於建造中之諸多施工瑕疵後，曾去申請系爭基地之土地登記謄本
      ，竟發現被告出賣與原告之土地，除被銀行及民間設定高額之抵押借款外，且
      系爭基地於九十年二月十五日已遭中華票券金融股份有限公司聲請台灣板橋地
      方法院執行假扣押查封在案，惟被告與原告乙○○、丙○○簽立系爭房屋及土
      地買賣契約前卻隱瞞前情，致原告陷於錯誤而與之訂立買賣契約。
（二）依系爭房屋買賣契約第九條第二項後段：「二、賣方若逾期六個月仍未開工或
      完工，視同賣方違約，雙方同意依第十六條違約之處罰規定處理」，又同契約
      第十六條第一款則明定「賣方違反第九條第二款．．．規定者，買方得解除契
      約」。而系爭房屋目前僅初步完成結構體部分，且因施工品質低劣，工程多所
      瑕疵且難以修補，距系爭房屋之完工仍屬遙遙無期，被告已逾系爭房屋契約所
      定之完工或交屋期限。原告得依系爭房屋契約第十六條第一款及民法第二百五
      十五條之規定，以本件起訴狀繕本之送達作為解除系爭房屋及土地買賣契約之
      意思表示。且被告自陳系爭房屋及基地已轉賣與第三人，則被告已構成給付不
      能，且屬可歸責於被告之事由，復依民法第二百五十六條規定解除系爭房屋及
      土地買賣契約，依民法第二百五十九條第一款及第二款之規定，請求被告返還
      原告已繳納之價金，並附加被告自受領時之利息。
（三）原告乙○○及丙○○就系爭房屋及基地之買賣總價均依買賣契約上所記載為七
      百五十萬元並未更改。又系爭房屋買賣契約第十八條及系爭土地買賣契約第十
      三條已記載「本契約事項．．．雙方了解並同意一切權利義務皆以本約之約定
      為準，任何口頭承諾或約定概不生效」，被告抗辯原告乙○○及丙○○之買賣
      價金已折讓為六百五十萬元，卻未變更契約內容，顯與雙方之約定有違，而證
      人黃耀德當時為被告公司負責人且係與原告簽約之人，理當知悉上開約定，故
      如真有折讓原告乙○○及丙○○各一百萬元，為何未載明於買賣契約上，反於
      系爭房屋及土地契約後附付款明細表上載明親收簽約款現金各六十五萬元及三
      十五萬元，故證人黃耀德之證詞偏頗不實，原告乙○○、丙○○已付之買賣價
      金均為二百二十萬元，除被告所承認一百二十萬元外，尚各別給付被告現金一
      百萬元，而被告在系爭房屋及土地買賣契約所附之付款明細表中簽收欄內加蓋
      當時被告之法定代理人黃耀德之印章，表示被告於該付款明細表所載之日期均
      已受領現金無訛，故原告就金錢交付之要物性，已盡舉證責任。
（四）於前述施工瑕疵完全修復前，原告除得依民法第二百六十四條規定主張同時履
      行抗辯外，復因訂約後原告始查悉系爭買賣土地遭銀行假扣押查封在案，日後
      顯有難為給付之虞，原告亦得依民法第二百六十五條主張不安抗辯，故原告並
      無給付遲延之問題，被告不得向原告催繳價款，亦不得主張依系爭土地買賣契
      約第五條第二款及第九條第二款為解約及沒收價金。
（五）兩造特別約定之交屋期限為「簽約後八個月」，依此特別約定，被告於起訴前
      非但早逾系爭房屋之交屋期限且未完工，且被告於本件繫屬後迄今仍無法提出
      使用執照及完工證明，被告違約之事實甚為明顯。另關於原告甲○○有無同意
      被告延期完工及有無折讓價金部分，證人黃耀德前後之陳述有所矛盾，自不足
      採。而系爭房屋是否已完工及有無遭到假扣押一節，證人黃耀德雖證稱系爭房
      屋目前在申請使用執照中尚未核准，而系爭房屋假扣押部分應該已經撤銷等語
      ，惟證人黃耀德均未舉證證明，另證人陳德杰所述亦有偏頗不實。
（六）原告否認於九十一年四月二十五日有收受被告所寄發之繳款通知書，且繳款通
      知書之名義人為悅揚日坊，而非被告，故該繳款通知書不生任何意思表示之效
      力，又被告自承於九十一年四月三十日才完成頂樓結構，則同年四月二十五日
      ，被告並不得請求原告給付價款。
三、證據：提出下列證據為證。
原證一：土地買賣契約書影本三份、房屋預定買賣契約書影本三份。
原證二：跨行匯款入戶電匯申請書影本二份、存款單影本一紙。
原證三：系爭房屋之照片一冊。
原證四：土地登記謄本六份。
原證五：統一發票影本二紙。
原證六：支票影本一紙。
原證七：建物登記謄本一份。
原證八：台北中山郵局第三四四九號存證信函影本一份。
乙、被告方面：
一、聲明：
（一）如主文所示。
（二）如受不利判決，願供擔保請准宣告免為假執行。
二、陳述：
（一）因原告乙○○與甲○○為夫妻，而原告乙○○與丙○○為姊妹，故在原告要求
      下，被告同意原告乙○○與丙○○之兩戶各折讓一百萬元，故原告乙○○與丙○○之實際買賣總價款應為六百五十萬元。且雙方本係約定在完成交屋後才在
      合約上註明折讓一百萬元，然因原告乙○○及丙○○要求簽約時先加註明，被
      告才會分別於原告乙○○及丙○○之土地付款明細表上「簽約」之備註欄內註
      明「現金三五○○○○」，而分別於房屋付款明細表上「簽約」之備註欄內註
      明「現金六十五萬元正，九十、十一、十五」，及分別蓋上被告負責人黃耀德
      之私章，表示原告乙○○及丙○○簽約當天分別繳納一百萬元現金。然此為折
      讓之金額一百萬元，原告乙○○與丙○○均未繳納，實際上原告乙○○及丙○○僅各別於九十年十一月五日繳納定金二十萬元及九十年十一月十六日繳納簽
      約金一百萬元，且均係由原告乙○○開立「名宇資訊有限公司」之支票繳納，
      該四張支票均載明受款人為被告及禁止背書轉讓、並於四張支票劃上平行線，
      可見原告乙○○及丙○○付款之謹慎，若九十年十一月十五日原告有給付一百
      萬元現金與被告，原告應舉證證明，而折讓部分依被告公司規定係在完工交屋
      時才一併填寫折讓證明單及追減同意書，以為報帳之用，雖被告依原告乙○○
      及丙○○要求在簽約時先加註明，惟交屋時被告亦須填寫折讓證明單及追減同
      意書，以符合書面之要求。又原告若確有給付現金一百萬元與被告作為價金，
      應可提出被告所開立之同額發票。
（二）依系爭土地買賣契約第五條第二款規定付款條件及方式：「二、依前款規定，
      如買方逾期五日仍未繳清期款或已繳之票據無法兌現時，買方應加付按逾期期
      款部份每日萬分之五計算之遲延利息於補繳期款時一併繳付賣方，如逾期三個
      月或逾使用執照核發後一個月不繳，並經賣方催繳後七日內仍未繳者，雙方同
      意依第九條違約之處罰規定處理」；同契約書第九條第二款違約之處罰：「買
      方違反第五條第二款．．．之規定者，賣方得沒收依土地總價款百分之二十計
      算之金額，但該沒收之金額超過已繳價款者，則以買方已繳價款為限，買賣雙
      方並得解除本契約」，本件被告依約進行興建，至九十一年五月三日已達內部
      磚牆之施作，原告甲○○依約須繳納頂樓結構完成之六萬元，原告乙○○及丙○○必須各繳納五十九萬元，迄至九十一年八月十日原告均已逾三個月未繳價
      款，被告分別以存證信函通知原告必須於九十一年八月十八日前繳納。然原告
      仍置之不理，被告乃於九十一年九月十日以原告逾三個月未繳價款復經被告催
      繳後七日內仍未繳款為由，委託律師發函通知原告解除系爭房屋及土地買賣契
      約，並沒收原告已繳納之價金及收回系爭房屋及基地。
（三）原告所提出之施工照片僅有原告甲○○購買之房屋部分，並不包含原告乙○○
      及丙○○購買之房屋，且原告並未指明何間房屋有發生瑕疵，可知原告乙○○
      及丙○○購買之房屋並無照片所示之瑕疵存在。
（四）因被告興建系爭房屋時，混凝土強度採用每平方吋四千磅，而四千磅之混凝土
      原可蓋至十層樓，系爭房屋僅蓋到三層樓半，因此在灌漿時攪實不易，造成一
      小部分橫樑有蜂窩現象，此為土木工程施工上常有之現象，經修補後即可回復
      完整，對結構安全不生影響，且現場工務人員曾向原告解說，故原告所指稱牆
      樑樓板龜裂係因混凝土在灌漿時，產生的蜂窩現象，與一般所稱龜裂之瑕疵不
      同。而鋼筋外露現象係發生在混凝土不易攪實之處，於模板拆下後，進行粉光
      時一併填補即可改善，並非不能修補，且被告已修補完成。又為施工方便，在
      相鄰隔牆預留一吊料口，以為人員、建材出入之用，嗣後依工程進度再陸續填
      補，此亦為建築工程上一般作法，與原告所指稱的施工品質低劣無關。
（五）依系爭土地買賣契約第十二條第二款約定「二、本契約土地若賣方與工程承攬
      人發生財務糾紛，賣方應於產權移轉登記前解決；如因賣方建築融資而設定他
      項權利，買方不得據此拒繳期款，賣方應於取得買方之金融機關貸款時，即負
      責清理塗銷之。倘逾買方所定相當期限仍不解決，買方得解除本契約，雙方並
      同意依第九條違約之處罰規定處理」，故系爭土地雖遭法院假扣押在案，依上
      開第十二條第二款之約定，只要在產權移轉登記前與假扣押債權人解決即可，
      而本件尚未到辦理產權移轉登記之進度，故被告之給付仍屬可能，原告不能以
      被告給付不能為由主張解約。又每一宗預售屋案，每家建設公司均有向金融機
      構辦理建築融資，因而設定抵押債權。依約原告不得據此拒繳價款，只要被告
      於原告完成銀行貸款手續時得將抵押權塗銷，即不能認被告有違約之情事，原
      告主張其係陷於錯誤而與被告訂買賣契約等語與法不符，且有濫用權利之嫌。
（六）原告乙○○及丙○○均係於九十年十一月十五日簽約，依系爭房屋買賣契約第
      九條第一項約定開工及完工最後期限之計算標準，可知自九十年十一月十五日
      簽約後，尚有一年半時間即九十二年五月十五日以前，才須完成主建物、附屬
      建物及使用執照規定之必要設施，被告並未逾完工或交屋期限。且依同契約第
      九條第一項但書第一款載明「但有下列情事之一者，其期間不計入前開天數：
      （一）買方未依規定付款期日交付本契約所載之各期房地價款及遲延利息或其
      他應由買方負擔之稅費，其遲延時間」，原告乙○○及丙○○至九十一年五月
      三日止，即未付價款五十九萬元，經被告多次催繳原告乙○○及丙○○仍置之
      不理。故此遲延時間應不計入完工之天數內，從而，原告乙○○及丙○○部分
      ，被告施工並未逾完工或交屋期限。至原告甲○○與被告雖於八十九年十月二
      十七日簽訂系爭房屋及土地買賣契約，然至九十年十一月間原告甲○○要求變
      更工程，廚具、衛浴設備及室內設計、管線部分由原告甲○○自行負責購料及
      施工，在追加減帳後被告同意退還原告甲○○價款六十萬元，且依系爭房屋買
      賣契約第九條第一項第二款約定，此施工期間不計入完工天數內，且原告甲○○亦同意將交屋期限延後，故被告並不應負逾期完工或交屋之責任。
（七）被告申報系爭房屋之開工日期係九十年七月十八日，建築主管機關核准開工日
      期為九十年七月二十九日，而原告甲○○與被告係於八十九年十月二十七日簽
      訂系爭土地及房屋買賣契約，在簽約時被告即已告知原告甲○○，其所購買之
      房屋將延期開工，但原告甲○○仍堅持購買系爭房屋，從而原告甲○○已同意
      被告延期開工。至原告乙○○及丙○○部分均在九十年十一月十五日簽約，而
      系爭房屋建築主管機關核准開工日期為九十年七月二十九日，因此係在簽約前
      即已開工，並無延期開工情事，原告乙○○及丙○○於九十一年五月份起即未
      繳分期價款，經被告催討仍未繳納，此遲延繳款之期間，依約亦不計入完工天
      數內，被告即無逾期完工之情事，且因系爭房屋及土地買賣契約業經被告解除
      ，於被告與第三人另立新買賣契約後才會續行興建，則系爭房屋之完工日期自
      與系爭房屋契約之完工日期不同。
三、證據：提出下列證據為證，並請求訊問證人黃耀德及陳德杰。
被證一：支票影本四紙。
被證二：鶯歌郵局第二五五、二五六、二五七號存證信函及其回執影本各一份。
被證三：九十一年九月九日九一聖律字第九一○一七二號、第九一○一七三號、第九
        一○一七四號律師函及其回執影本各一份、九十一年五月二十日九一聖律字
        第九一○一六五號律師函影本一份。
被證四：現場照片四張。
被證五：原告甲○○與德匠名廚有限公司買賣契約及匯款憑證影本四紙、上華企業股
        份有限公司報價單及原告匯款憑證影本二紙、吳東都室內設計公司工程估價
        單及原告匯款憑證影本四紙。
被證六：建造執照影本三份。
被證七：營業人銷貨退回進貨退出或折讓證明單暨追減同意書之空白單據各一紙。
被證八：繳款通知書及其回執影本各三份暨大宗掛號郵件存根影本一份。
    理    由
一、本件原告起訴主張：原告甲○○、乙○○及丙○○分別於八十九年十月二十七日
    、九十年十一月十五日、九十年十一月十五日與被告簽立系爭房屋及土地買賣契
    約，原告買受系爭房屋及土地之總價款均為七百五十萬元，原告甲○○、乙○○
    及丙○○於簽約後業已分別給付被告價款一百一十四萬元、二百二十萬元、二百
    二十萬元，然被告並未依約於期限內完工及交屋，原告依約及民法第二百五十五
    條規定向被告主張解約，而被告施工之品質有許多之瑕疵，且系爭基地不但被設
    定高額之抵押權，復經中華票券金融股份有限公司聲請假扣押查封在案，故被告
    蓄意隱瞞上情，致原告陷於錯誤而訂約，嗣被告自陳系爭房屋及土地已轉賣過戶
    第三人，被告之給付已屬不能，原告依民法第二百五十六條向被告主張解約，復
    依民法第二百五十九條第一款及第二款規定訴請被告返還原告已給付之價款，並
    附加被告自受領時起至清償日止，按年息百分之五計算之利息等情。
二、被告則以：其並無遲延開工之情事，如依約計算系爭房屋之完工及交屋期限，則
    原告乙○○及丙○○所購買之系爭房屋係至九十二年五月十五日止，原告甲○○
    部分因原告甲○○於九十年十一月間要求變更工程，故原告甲○○亦同意被告將
    交屋期限延後，嗣於九十一年五月三日被告施工已達內部磚牆隔間，原告甲○○
    需繳納價款六萬元，原告乙○○及丙○○各須繳納價款五十九萬元，經被告分別
    於九十一年五月間及同年八月十日向原告三人催討價款，原告三人迄至同年八月
    十八日止均未繳納，故被告於同年九月十日發函向原告三人為解約之意思表示，
    因被告有折讓與原告乙○○及丙○○各一百萬元，故被告依約沒收原告三人所繳
    納之價款分別為一百一十四萬元、一百二十萬元、一百二十萬元，至原告所主張
    系爭房屋有瑕疵並不實在，至於系爭基地設有抵押權並不會影響被告給付之可能
    ，故系爭房屋及土地契約既業經被告解除，則原告向被告主張解約，並請求返還
    價款及其法定利息於法無據等語，資為抗辯。
三、原告主張其分別於八十九年十月二十七日、九十年十一月十五日、九十年十一月
    十五日與被告簽訂系爭房屋及土地買賣契約，原告甲○○已依約繳納價款一百一
    十四萬元，原告乙○○及丙○○則各以二紙支票繳納買賣價款一百二十萬元等情
    ，業據其提出土地買賣契約書影本三份、房屋預定買賣契約書影本三份、跨行匯
    款入戶電匯申請書影本二份、存款單影本一紙、統一發票影本二紙、支票影本一
    紙為證，被告對此亦不爭執，是原告此部分主張堪信屬實。原告復主張被告所興
    建之系爭房屋有施工上之瑕疵，且系爭基地設有抵押權及遭第三人實施假扣押之
    查封，被告並已將系爭房屋及基地轉賣第三人，故被告之給付已屬不能，原告依
    法向被告主張解約等語，惟被告執前詞置辯。茲本件所應審究者（一）系爭房屋
    及土地買賣契約係由何人解除。（二）被告對於原告乙○○及丙○○之買賣價金
    有無各折讓一百萬元。
四、被告抗辯原告自九十一年五月起即未依約繳納分期價款，經被告於九十一年五月
    間及同年八月間催繳，原告仍未依約繳納，故系爭房屋及土地買賣契約已於九十
    一年九月十日經被告以律師函解除：
（一）原告主張依系爭房屋買賣契約第九條約定「自申報開工日起算三百六十個日曆
      天以前完成主建物附屬建物及使用執照規定之必要設施，並以建築主管機關核
      發使用執照日為完工日」，且該契約書末附註「乙方（即被告）同意於簽約後
      八個月內，讓甲方（即原告三人）先行點交並進行裝潢工程」，而被告逾期未
      完工及交屋與原告，故原告依約向被告解除契約等語，惟被告抗辯原告甲○○
      有同意被告遲延開工，且因涉及變更工程之問題，原告甲○○亦同意延後完工
      及交屋日期，至原告乙○○及丙○○部分並無遲延開工，嗣因原告乙○○及丙○○遲未給付分期價款，故被告亦無遲延完工之情事。經查，原告甲○○與被
      告雖係於八十九年十月二十七日簽訂買賣契約，依約被告應於九十年六月二十
      六日將原告甲○○所購買之房屋點交與原告甲○○，並進行裝潢工程，然原告
      於八十九年十月二十六日繳納開工款三十萬元後，嗣至九十年十一月二十七日
      才給付第一期基礎結構完成之價款六萬元，於九十一年二月二十五日、九十一
      年四月十七日原告甲○○又分別給付被告買賣價金六萬元及十二萬元，倘原告
      甲○○認為被告已逾系爭房屋買賣契約附註所示之點交期限，則其理當不會於
      九十年六月以後仍繼續繳納價款，且原告甲○○應即向被告主張違約之效力，
      惟原告甲○○係至九十一年五月間才拒絕繼續繳價款，可知原告甲○○應係認
      同被告無庸依系爭房屋買賣契約註記所示之期限點交與原告甲○○。至原告主
      張該附註之內容已取代系爭房屋買賣契約第九條之規定，而認為被告應於九十
      年六月二十六日前完工云云，查該附註並未載明有排除該契約本文之效力，且
      該附註所載「先行點交並進行裝潢工程」等語如係取代系爭房屋買賣契約第九
      條第一項，則被告違反時之契約效力應一併加以記載明確，否則原告不得選擇
      系爭房屋買賣契約第九條對其有利之片段而逕行適用該契約第十六條第一項主
      張解除契約，況一般工程之完工日期與點交日期並非為同一日，故原告主張附
      註所指之「點交」就是系爭房屋之完工日期等語，並非可採，而雙方約定由被
      告將系爭房屋於簽約後先行點交與原告甲○○之用意，應係為使原告之裝潢工
      程與被告之施工相互配合進行，節省原告甲○○於被告完工後須二次施工所增
      加之花費，是原告主張該附註已取代系爭房屋契約第九條所指之完工期限云云
      ，不足採信。又被告抗辯系爭房屋實際上係於九十年七月八日開工，而主管機
      關核准開工之日期為九十年七月二十九日，原告甲○○對於系爭房屋係於九十
      年七月間才開工並未有所爭執，則依約被告應於九十一年七月二十八日完工，
      復依系爭房屋買賣契約第九條第一項第一款規定：「買方（即原告甲○○）未
      依規定付款期日交付本契約所載之各期房地價款及遲延利息或其他應由買方負
      擔之稅費，其遲延時間不計入預定之天數」，而原告甲○○自認於九十一年五
      月間起即未再繳納任何價款，故被告在原告甲○○未依約繳納價款前，自得暫
      行工程之進行，是原告甲○○主張被告有遲延完工之情事云云，並非可採。
（二）原告乙○○及丙○○係於九十年十一月十五日才與被告簽約，依系爭房屋契約
      附註所示之標準計算，被告應於九十一年七月點交與原告乙○○及丙○○，然
      原告乙○○及丙○○自認其僅繳納價款至九十一年五月間，其後即未再繳納價
      款，而系爭房屋買賣契約附註所示於簽約後八個月內，由被告將系爭房屋先行
      點交由原告乙○○及丙○○，並進行裝潢工程之前提，須原告乙○○及丙○○
      均有依約給付分期價款，且該工程已達足以為裝潢工程之程度，然依系爭房屋
      買賣契約第九條第一項第一款約定，被告在原告乙○○及丙○○未依約繳納價
      款前，被告得暫行工程之進行，故系爭房屋之工程既因原告乙○○及丙○○遲
      延給付價款而停頓，原告乙○○及丙○○在依約繳款前，該遲延期間均不得計
      入完工所需之日數，則被告雖未如期將系爭房屋點交與原告乙○○及丙○○亦
      難認被告有違約之情事，是原告乙○○及丙○○主張被告已逾期點交及完工云
      云，難以採信。
（三）原告主張系爭房屋於施工過程中有數處發生龜裂及鋼筋外露等瑕疵，且系爭基
      地被第三人設定抵押權及實施假扣押查封在案等語，為被告所否認。經查，原
      告所提出系爭房屋之現場照片一冊，被告否認有包含原告乙○○及丙○○之部
      分，而原告乙○○及丙○○復未舉證證明其所購買之系爭房屋有何瑕疵，是被
      告抗辯原告乙○○及丙○○所購買之房屋應無瑕疵等語，應屬可採。又系爭房
      屋在原告三人未依約繳納價款前即處於停工狀態，而系爭房屋於原告拍攝上開
      照片時並未完工，被告僅須於完工交屋與原告時將原告認為之瑕疵修補完成，
      原告即不得以施工中之瑕疵主張被告有違約，而依民法第二百六十四條第一項
      規定：「因契約互負債務者，於他方當事人未為對待給付前，得拒絕自己之給
      付。但自己有先為給付之義務者，不在此限」，本件原告依系爭房屋及土地買
      賣契約暨付款明細表有先為給付之義務，從而，原告主張行使同時履行抗辯權
      拒絕給付價款於法無據。又依系爭土地買賣契約第十二條第二款約定：「二、
      本契約土地若賣方與工程承攬人發生財務糾紛，賣方應於產權移轉登記前解決
      ；如因賣方建築融資而設定他項權利，買方不得據此拒繳期款，賣方應於取得
      買方之金融機關貸款時，即負責清理塗銷之。倘逾買方所定相當期限仍不解決
      ，買方得解除本契約，雙方並同意依第九條違約之處罰規定處理」，故系爭土
      地雖遭法院假扣押在案，然被告只要能在產權移轉登記前將抵押權及假扣押部
      分處理清楚，被告即不負違約之責，本件尚未到辦理產權移轉登記與原告之進
      度，原告復未能證明被告之財產於訂約後有顯形減少，而有難為對待給付之虞
      等情事存在，則原告主張依民法第二百六十五條規定行使不安抗辯權拒絕自己
      先為給付價款之義務亦屬無據。
（四）原告主張被告已將系爭房屋及土地轉賣與第三人，則被告之給付已屬不能等語
      ，業據其提出土地登記謄本三份、建物登記謄本一份為證，被告對此並不爭執
      ，惟被告抗辯系爭房屋及土地買賣契約業於九十一年九月十日因原告違約由被
      告發函向原告主張解約，故被告自得將之轉賣第三人等語。經查，被告依系爭
      房屋買賣契約第六條第一款規定，於九十一年四月二十五日以書面掛號繳款通
      知單通知原告於九十一年五月三日前使用隨函所附之匯款三聯單至全省第一商
      業銀行繳納等情，業據被告提出繳款通知書及其回執影本各三份暨大宗掛號郵
      件存根影本一份為證，原告雖於本件言詞辯論終結後之九十二年十二月十二日
      以補充言詞辯論狀主張其未收到該繳款通知書，且繳款通知書上之名義人並非
      被告等語，惟查於九十二年十二月十一日言詞辯論期日已記載兩造均無其他主
      張及舉證，而就調查證據之結果為辯論等情，有該次言詞辯論筆錄附卷可稽，
      是原告之主張係於本件言詞辯論期日終結後才提出，本院依法對原告此部分主
      張得不予審酌。又原告所購買之系爭房屋係屬被告所興建對外銷售名義為悅揚
      日坊之房屋，有房屋預定買賣契約書在卷為憑，故悅揚日坊並非第三人，且上
      開繳款通知書之回執上均記載「頂樓結構」字樣，應可認定被告於九十一年四
      月二十五日已通知原告系爭房屋頂樓結構完成，原告應再繳納分期價款之事實
      ，至原告主張被告自承係於九十一年四月三十日才完成頂樓結構，被告不得於
      九十一年四月二十五日向原告催討價款等語，然依被告歷次書狀可知被告係抗
      辯原告於九十一年五月間即未依約繳款，且被告前後所述完成頂樓結構之日期
      並無顯著之差距，原告復未能提出其他反證推翻，是原告主張被告於九十一年
      四月二十五日以書面發函向原告催討價款並無所據云云，並不足採。嗣被告因
      原告逾期三個月未繳款，遂再次於九十一年八月十日通知原告必須於同年月十
      八日繳納，因原告仍未依約繳納，被告於九十一年九月十日向原告解除系爭房
      屋及土地買賣契約等情，有九十一年九月九日九一聖律字第九一○一七二號、
      第九一○一七三號、第九一○一七四號律師函及其回執影本各一份、九十一年
      五月二十日九一聖律字第九一○一六五號律師函影本一份為證，原告對已收受
      被告上開信函一事未有爭執，是被告抗辯其已因原告逾期未繳價款而於九十一
      年九月十日將系爭房屋及土地買賣契約解除等情，應屬可採。至原告主張被告
      於本件訴訟繫屬中業將系爭房屋及土地轉賣與他人，被告已構成給付不能等語
      ，因被告轉賣系爭房屋及土地時，兩造間之買賣契約已由被告解除，則被告對
      原告即無給付系爭房屋及基地之義務，亦無給付不能可言，是原告此部分主張
      並非可採。
五、原告乙○○及丙○○主張其已分別繳納價金二百二十萬元與被告，兩造間並無折
    讓價款一百萬元之情事乙節，被告則抗辯原告乙○○及丙○○僅各繳納價款一百
    二十萬元等語。經查，被告抗辯原告乙○○及丙○○部分均有折讓買賣款各一百
    萬元等情，核與證人黃耀德及陳德杰證述之情節相符（見本院九十二年二月二十
    六日準備程序筆錄及同年十二月十一日言詞辯論筆錄），又原告乙○○係於九十
    年十一月三日及同年十一月十六日以二紙支票方式給付定金及簽約金共計一百二
    十萬元，原告丙○○則於九十年十一月三日及同年十一月十六日以二紙支票方式
    給付定金及簽約金共計一百二十萬元，有支票影本四紙附卷可稽，可知原告乙○○及丙○○為求付款之謹慎，不論給付之價款是二十萬元或一百萬元均以支票為
    之，而原告乙○○及丙○○係於九十年十一月十五日與被告簽約，如原告乙○○
    及丙○○在未確定是否會購買系爭房地前即各攜帶一百萬元現金前往與被告簽約
    ，顯與常情有違，倘兩造已約定原告乙○○及丙○○應給付二百萬元簽約金，則
    原告乙○○及丙○○即能夠在事前或當場開立面額二百萬元之支票，而無庸將一
    百萬元部分以現金方式給付，是被告抗辯原告乙○○及丙○○所約定之買賣價款
    中各有折讓一百萬元，原告乙○○及丙○○僅各給付被告一百二十萬元等語，應
    屬可採。
六、綜上所述，被告抗辯因系爭房屋及土地買賣契約業經被告於九十一年九月十日解
    除，被告並依約沒收原告甲○○、乙○○及丙○○已繳納之價款分別為一百一十
    四萬元、一百二十萬元、一百二十萬元等情，堪信屬實，從而，原告主張其向被
    告解約後，依民法第二百五十九條第一款及第二款規定訴請被告返還原告已繳納
    之買賣價金，及分別自附表一、二、三所示起息日起至清償日止，按年息百分之
    五計算之利息，為無理由，應予駁回，至其假執行之聲請亦因而失所附麗，應併
    予駁回，附此敘明。
七、本件事證已臻明確，兩造間其餘攻擊及防禦方法，核與本判決結果不生任何影響
    ，爰不一一予以論述，附此敘明。
八、據上論結，本件原告之訴為無理由，依民事訴訟法第七十八條、第八十五條第一
    項前段，判決如主文。
中      華      民      國    九十二    年     十二     月    二十五    日
                                臺灣桃園地方法院民事第一庭
~B審判長法官  郭琇玲
~B      法官  劉雪惠
~B      法官  林哲賢
右為正本係照原本作成
如對本判決上訴，須於判決送達後廿日內向本院提出上訴狀
中      華      民      國    九十二    年     十二     月    二十五    日
~B法院書記官  陳淑芬


司法院資訊處製作；財團法人民間司法改革基金會備份。
